臺灣基隆地方法院刑事判決　
111年度金訴字第79號
公  訴  人  臺灣基隆地方檢察署檢察官
被      告  駱韋豪


上列被告因違反洗錢防制法等案件，經檢察官提起公訴（110年
度偵字第7723號）及移送併案審理(臺灣基隆地方檢察署111年度
偵字第1637號)，本院判決如下：
    主  文
駱韋豪幫助犯洗錢罪，處有期徒刑2月，併科罰金新臺幣1萬元，
罰金如易服勞役，以新臺幣1,000元折算1日。
    事  實
駱韋豪可預見將金融帳戶交予他人使用，可能淪為他人從事詐欺
取財犯罪或隱匿該犯罪所得來源、去向之工具，仍基於幫助詐欺
取財及幫助洗錢之不確定故意，於民國110年6月7日至110年6月2
9日間某日，將名下基隆新民郵局帳號00000000000000號帳戶(下
稱本案郵局帳戶)及永豐商業銀行帳號00000000000000號帳戶(下
稱本案永豐帳戶)之提款卡、密碼，提供予不詳之人使用。嗣該
不詳之人意圖為自己不法之所有，分別撥打電話給附表編號1、2
所示「詐欺對象」，先假冒為附表編號1所示「詐欺對象」之孫
女商借保險費用，再假冒為網路購物平台及銀行人員，謊稱附表
編號2所示「詐欺對象」之會員帳號遭竄改為VIP帳號，需按照指
示匯款取消扣款、鎖住資金，使附表編號1、2所示「詐欺對象」
均信以為真，於附表編號1、2所示「匯款時間」，將附表編號1
、2所示「匯款金額」之款項匯入本案郵局帳戶及本案永豐帳戶
，該不詳之人再使用駱韋豪交付之提款卡提領上開款項，使詐欺
犯罪所得透過金融帳戶轉換為現金在外流通，以此方式掩飾該犯
罪所得之去向。
    理  由
一、認定事實所憑之證據及理由：
　㈠本案郵局帳戶及本案永豐帳戶均係被告駱韋豪之金融帳戶，
    且附表編號1、2所示「詐欺對象」均遭不詳之人行騙而匯款
    至上開帳戶等事實，有附表編號1、2所示「證據」可以證明
    。
　㈡被告於偵查及本院審理時均否認犯罪，辯稱：我把本案郵局
    帳戶及本案永豐帳戶之提款卡放在同一個卡套裡，平常都丟
    在機車車廂，後來永豐商業銀行通知我的帳戶金流異常，我
    才發現提款卡遺失，我沒有把帳戶借給別人使用等語。惟查
    ：
  ⒈本案永豐帳戶於110年6月7日中午12時22分有自動櫃員機提領
    500元之交易紀錄，且被告於本院準備程序時供述該小額款
    項應係其提領的(111年度金訴字第79號卷第46頁)，足認對
    附表編號1、2所示「詐欺對象」行騙之人，係於110年6月7
    日被告提領上開小額款項後至110年6月29日附表編號1所示
    「詐欺對象」匯款至本案郵局帳戶前之某日，取得本案郵局
    帳戶及本案永豐帳戶之提款卡、密碼。
  ⒉被告於偵查中供稱：我的提款卡後面沒有寫名字，我也沒有
    把密碼寫在提款卡上，我的存摺、印章跟其他證件都還在我
    自己這邊等語(111年度偵字第7723號卷第52至53頁、111年
    度偵字第1637號卷第107頁)；再於本院審理時供稱：我的提
    款卡都自己保管，只有媽媽知道本案郵局帳戶的提款卡密碼
    ，本案郵局帳戶跟本案永豐帳戶的提款卡密碼不同，一個是
    6碼、一個是8碼等語(111年度金訴字第79號卷第67頁)。又
    依本案永豐帳戶之交易明細，被告於110年6月7日提領500元
    後，次一筆交易紀錄即係附表編號2所示「詐欺對象」匯入
    之款項(110年度偵字第7723號卷第65頁)；依本案郵局帳戶
    之客戶歷史交易清單，被告於110年1月9日提領1,000元後，
    即未再使用本案郵局帳戶，至110年6月29日始有附表編號1
    所示「詐欺對象」匯入款項之紀錄(110年度偵字第7723號卷
    第69頁)，可證詐欺行為人使用本案郵局帳戶及本案永豐帳
    戶前，均未曾測試上開帳戶提款卡之提款功能是否正常，且
    被告之存摺及證件均未遺失，本案郵局帳戶及本案永豐帳戶
    之提款卡密碼亦不相同，苟非被告告知帳戶交易功能正常及
    提供提款卡密碼，詐欺行為人實無可能逕行指示附表編號1
    、2所示「詐欺對象」將款項匯入本案郵局帳戶及本案永豐
    帳戶，並於附表編號1、2所示「詐欺對象」匯款後，旋分別
    以本案郵局帳戶及本案永豐帳戶之提款卡順利提領帳戶內款
    項，是被告所辯無法採信，應認本案郵局帳戶及本案永豐帳
    戶之提款卡、密碼係由被告提供給詐欺行為人使用。
  ⒊詐騙集團使用人頭帳戶遂行詐欺取財犯罪及收領贓款之事，
    業經新聞、網路媒體廣為傳布，被告不可能全然不知，是被
    告將本案郵局帳戶及本案永豐帳戶之提款卡、密碼提供予不
    詳之人使用後，未曾關心上開帳戶使用狀況，至上開帳戶遭
    通報為警示帳戶前，亦未採取任何措施以防止上開帳戶淪為
    財產犯罪工具，明顯係容任其發生而具有幫助詐欺取財及幫
    助洗錢之不確定故意。
  ㈢綜上所述，本案事證明確，被告犯行堪以認定。
二、論罪科刑：　　
  ㈠被告將本案郵局帳戶及本案永豐帳戶之提款卡、密碼交予不
    詳之人，供他人用以收領詐欺犯罪所得，使偵查機關難以追
    查金流而掩飾特定犯罪所得之去向。然被告未參與詐欺取財
    罪及洗錢罪之構成要件行為，且無證據證明被告主觀上有共
    同詐欺取財或洗錢之犯意聯絡，自應認被告係基於幫助之意
    思而為上開行為，核屬幫助犯。是被告所為，係犯刑法第30
    條第1項前段、第339條第1項之幫助詐欺取財罪及刑法第30
    條第1項前段、洗錢防制法第14條第1項之幫助洗錢罪；惟被
    告以同一幫助行為侵害附表編號1、2所示「詐欺對象」之財
    產法益而觸犯數罪名，屬想像競合犯，依刑法第55條規定，
    應從一重論以幫助洗錢罪。
  ㈡被告為幫助犯，其提供之金融帳戶僅係詐欺行為人收領特定
    犯罪所得之工具，可替代性高，對於實現犯罪結果之助力有
    限，爰依刑法第30條第2項規定減輕其刑。
  ㈢本院審酌被告將金融帳戶之提款卡、密碼交予他人，容任他
    人使用本案郵局帳戶及本案永豐帳戶收領詐欺犯罪所得款項
    ，增加偵查機關查緝詐欺行為人、查扣贓款及附表編號1、2
    所示「詐欺對象」求償之困難性，犯罪所生之損害不輕；惟
    被告係基於不確定故意而為本案犯行，主觀惡性尚非重大，
    且其行為時年僅19歲，思慮未臻成熟，先前亦無任何前科，
    素行尚可；兼衡被告否認犯行之犯後態度及其智識程度、生
    活狀況(111年度金訴字第79號卷第67至68頁)等一切情狀，
    量處如主文所示之刑，併諭知罰金易服勞役之折算標準。　
    　　　
據上論斷，依刑事訴訟法第299條第1項前段，判決如主文。
本案經檢察官吳欣恩提起公訴，檢察官唐先恆移送併案審理，檢
察官陳宜愔到庭執行職務。
中　　華　　民　　國　　111 　年　　5 　　月　　4 　　日
                  刑事第五庭  審判長法　官  吳佳齡
　　　　　　　　　
　　　　　　　　　                  法　官　鄭虹眞
　　　　　　　　　
　　　　　　　　　                  法　官　陳怡安
以上正本證明與原本無異。
如不服本判決應於收受送達後20日內向本院提出上訴書狀，並應
敘述具體理由；其未敘述上訴理由者，應於上訴期間屆滿後20日
內向本院補提理由書（均須按他造當事人之人數附繕）「切勿逕
送上級法院」。
中　　華　　民　　國　　111 　年　　5 　　月　　4 　　日
                                    書記官　洪福基
附錄本案論罪科刑法條全文：
中華民國刑法第30條
（幫助犯及其處罰）
幫助他人實行犯罪行為者，為幫助犯。雖他人不知幫助之情者，
亦同。
幫助犯之處罰，得按正犯之刑減輕之。
中華民國刑法第339條
（普通詐欺罪）
意圖為自己或第三人不法之所有，以詐術使人將本人或第三人之
物交付者，處5年以下有期徒刑、拘役或科或併科50萬元以下罰
金。
以前項方法得財產上不法之利益或使第三人得之者，亦同。
前二項之未遂犯罰之。
洗錢防制法第14條
有第二條各款所列洗錢行為者，處7年以下有期徒刑，併科新臺
幣5百萬元以下罰金。
前項之未遂犯罰之。
前二項情形，不得科以超過其特定犯罪所定最重本刑之刑。
【附表】